【裁判字號】    95,訴,300
【裁判日期】    950929
【裁判案由】    常業詐欺
【裁判全文】
臺灣臺北地方法院刑事判決               95年度訴字第300號
公  訴  人  臺灣臺北地方法院檢察署檢察官
被      告  乙○○
                      號
            丙○○
                      樓
共      同
選任辯護人  薛銘鴻律師
右列被告等因詐欺案件，經檢察官就本院九十三年度訴字第三四
二號案件追加起訴（九十四年度偵字第一五一八九號），本院判
決如下：
    主      文
本件公訴不受理。
    理      由
一、本件追加起訴意旨略以：蔡芸霖與劉嚴丰在臺北市中山區○
    ○○路○段一七二號五樓、同段一六○號三樓、十一樓、頂
    樓等處，以蔡芸霖、蔡琴隆及不知情之蔡陳秋花、蔡文娟、
    李銘華、蔡碧月、蔡行財、莊景亙、朱麗琴等人名義，自民
    國八十六年五月間起，陸續設立大地生活事業股份有限公司
    （下稱大地生活公司）、修鈺實業有限公司（下稱修鈺公司
    ）、宮煇實業有限公司、候楨實業有限公司、倫暖實業有限
    公司、峻鉅實業有限公司、宸稚實業有限公司、值瑟實業有
    限公司、桓榆實業有限公司、佳立浦科技股份有限公司（下
    稱佳立浦公司）、喬富開發事業有限公司、順普實業有限公
    司、翔發實業有限公司、順皓實業有限公司（下稱順皓公司
    ），成立大地生活公司集團，與蔡琴隆、張朝宗、袁靖鈞、
    林建璋、陳生元、汪傳放、張佑章等人共同基於為自己不法
    所有之營業犯意聯絡，對外偽以大地生活公司名義經營瓦斯
    檢測等業務為名，由蔡芸霖擔任大地生活公司董事長職務，
    劉嚴丰擔任總經理職務，並實際負責大地生活公司業務經營
    及業務員之訓練，張朝宗擔任客服部主任及修鈺公司實際負
    責人職務，且負責提供上課資料及訓練大地生活公司業務員
    ，袁靖鈞及林建璋擔任經理職務，並負責銷售業務，陳生元
    、被告乙○○擔任課長職務，汪傳放擔任專案主任職務，張
    佑章擔任佳立浦公司客服部主任，蔡琴隆擔任順皓公司負責
    人；並與舒鑫全基於共同犯意聯絡，由大地生活公司招募及
    訓練業務員，負責銷售舒鑫全所經營之慈恩園寶塔股份有限
    公司（下稱為慈恩園公司）在臺北市○○區○○街四三一巷
    四十九號興建之慈恩園生命紀念館靈骨塔位（下稱慈恩園塔
    位）。渠等均明知慈恩園塔位市價僅約新臺幣（下同）一
    萬五千元，為圖高價售出慈恩園塔位，自八十六年六月間起
    ，先後僱用同有犯意聯絡之被告丙○○、鄭震洲、王伯綸、
    蕭渭騰、薛富中、李志賢、蔡欣儒、何峻浩、林寶德、陳重
    盈、劉玉玲、禹侯任、黃鈞達、魏詮祐、杜瑞明為慈恩園塔
    位銷售業務員，由大地生活公司開課訓練前揭業務員銷售技
    巧，提供上課資料供業務員遵循，並教導業務員如何「破題
    」（即切入銷售慈恩園塔位話題）、電話及面談應答技巧等
    ，教導業務員從大地生活公司提供之客戶資料或由業務員自
    行開發之客戶，至客戶住處以假藉檢查瓦斯定時開關等設備
    之機會，於檢查中先試探客戶對慈恩園塔位之接受度及經濟
    狀況，以區分客戶是否「入戲」（指接受程度）、「有戒心
    」，由業務員製作工作日報表，供大地生活公司藉以分析客
    戶接受情形，如客戶有接受意願，即由大地生活公司將業務
    員分組，個別或單獨至客戶住處，向客戶佯稱：「你（妳）
    是大地生活公司客戶，經電腦篩選獲得優先購買慈恩園塔位
    ，名額有限，機會難得，慈恩園塔位每個市價約十六萬元至
    十八萬元，大地生活公司現以七萬七千元至八萬元之優惠價
    格出售，三個月內即可代為出售，保證獲利一倍以上。」等
    語，待客戶先購入部分慈恩園塔位後要求轉售時，再向客戶
    佯稱須購足一定慈恩園塔位數量，大地生活公司方可代為轉
    售脫手，惟屆時大地公司均置之不理，以此方式詐騙客戶，
    並以之為常業。其中，大地公司於八十八年四月二十七日、
    同年五月七日、六月二十二日，分別推由被告乙○○及丙○
    ○向告訴人甲○○，以前揭方式詐騙，並告知大地生活公司
    在三個月內將代為銷售，並可賺取差價，使告訴人甲○○陷
    於錯誤，誤認大地生活公司確可代為轉售慈恩園塔位賺得利
    潤，陸續向大地生活公司購買慈恩園塔位，共交付四百九十
    二萬八千元。因認被告二人均涉有刑法第三百四十條常業詐
    欺罪云云。
二、按於第一審辯論終結前，得就與本案相牽連之犯罪或本罪之
    誣告罪，追加起訴；案件有下列情形之一者，應諭知不受理
    之判決：(一)起訴之程序違背規定者；第一百六十一條第四項
    、第三百零二條至第三百零四條之判決，得不經言詞辯論為
    之，刑事訴訟法第二百六十五條第一項、第三百零三條第一
    款、第三百零七條分別定有明文。再者，追加起訴，限於在
    第一審辯論終結以前始得為之，違反此項規定而追加起訴者
    ，顯屬不合（最高法院二十六年渝上字第一○五七號判例參
    照）。
三、查被告乙○○、丙○○涉犯常業詐欺案件，公訴人因認與劉
    嚴丰等人所涉繫屬於本院九十三年度訴字第三四二號之常業
    詐欺案件，有相牽連犯罪關係，而追加起訴被告乙○○、丙
    ○○到院。然查，本院固曾受理被告劉嚴丰等人被訴常業詐
    欺一案，惟該案業於九十四年十一月十六日辯論終結，且於
    九十四年十二月十四日宣示判決，公訴人並未於該案言詞辯
    論終結前，以言詞追加起訴被告乙○○、丙○○之犯罪事實
    ，此有該案九十四年十一月十六日審判筆錄及判決書附卷可
    稽，是公訴人遲至九十五年二月二十二日始為追加起訴（見
    本院收文日期戳印），顯未於劉嚴丰等人所涉常業詐欺案件
    辯論終結前，追加起訴，自與上開刑事訴訟法第二百六十五
    條第一項、第二項規定，均有不符。揆諸前揭說明，本件追
    加起訴之程序於法顯然有違，爰不經言詞辯論，諭知不受理
    之判決。
據上論斷，應依刑事訴訟法第三百零三條第一款、第三百零七條
，判決如主文。
中    華    民    國    95    年    9     月    29    日
                  刑事第十庭  審判長法  官  吳秋宏
                                    法  官  姚念慈
                                    法  官  林柏泓
如不服本判決應於送達後10日內向本院提出上訴狀
以上正本證明與原本無異
                                    書記官  柯貞如
中    華    民    國    95    年    10    月    2     日


司法院資訊處製作；財團法人民間司法改革基金會備份。
